臺灣橋頭地方法院民事判決
                                    109年度橋簡字第788號
原      告  廖建彥  
被      告  姜桂芳  
上列當事人間請求返還所有物事件，本院於民國109 年11月12日
言詞辯論終結，判決如下：
    主      文
被告應將中華郵政股份有限公司平鎮北勢郵局帳號○○○○○○
○○○○○○○○號帳戶存摺、原告姓名印章及提款卡返還原告
。
訴訟費用由被告負擔。
本判決得假執行。但被告如以新臺幣貳拾萬元為原告預供擔保，
免為假執行。
    事實及理由
一、按因侵權行為涉訟者，得由行為地之法院管轄，為民事訴訟
    法第15條第1 項所明定。次按管轄權之有無，應依原告主張
    之事實，按諸法律關於管轄之規定而為認定，與其請求之是
    否成立無涉。又所謂行為地，凡為一部實行行為或其一部行
    為結果發生之地皆屬之。原告起訴主張其在高雄市○○區○○路
    000 號住處，將所有之中華郵政股份有限公司平鎮北勢郵局
    帳號00000000000000號帳戶（下稱系爭帳戶）存摺、原告姓
    名印章及提款卡交付被告共同保管後，屢經原告催討，並向
    臺灣橋頭地方檢察署（下稱橋頭地檢署）提起侵占告訴，被
    告仍拒絕返還，已侵害原告對系爭帳戶所有權之圓滿行使，
    則依原告主張之事實，侵權行為之行為及結果發生地即在高
    雄市楠梓區，為本院轄區，本院自有管轄權。被告抗辯本院
    無管轄權，應屬無據。
二、原告主張：伊與被告婚後即共同保管系爭帳戶，直至民國10
    1 年間，伊服務於ＯＯＯＯ時，被告帶小孩分開。因伊薪資係匯
    入系爭帳戶，被告卻未匯款給伊，致伊無生活費可用，且被
    告未給伊用款明細或帳冊，經伊終止委任並向橋頭地檢署提
    起侵占告訴，被告仍拒絕返還，不僅侵害原告對系爭帳戶所
    有權之圓滿行使，且重大影響伊與小孩之權益，爰依民法第
    767 條及第184 條規定提起本件訴訟。聲明：如主文第1 項
    所示。
三、被告辯稱：原告以系爭帳戶支領薪資，系爭帳戶存摺、原告
    姓名印章及提款卡自兩造婚後即由原告交付伊持有迄今，以
    供提領家庭生活費用。伊沒有不願意還，但原告要離婚並拿
    回系爭帳戶存摺、原告姓名印章及提款卡，伊與小孩生活怎
    麼辦等語。聲明：原告之訴駁回。
四、得心證之理由：按所有人對於無權占有或侵奪其所有物者，
    得請求返還之，民法第767 條第1 項前段定有明文。又原告
    以無權占有為由起訴請求返還所有物時，依舉證責任分配原
    則，倘被告就物屬原告所有而為被告占有之事實不爭執，僅
    以被告非無權占有為抗辯者，被告即應就其占有係有正當權
    源之事實證明之。次按因故意或過失，不法侵害他人之權利
    者，負損害賠償責任；負損害賠償責任者，除法律另有規定
    或契約另有訂定外，應回復他方損害發生前之原狀，民法第
    184 條第1 項前段、第213 條第1 項亦有明定。又所謂過失
    ，不僅指雖非故意，但按其情節應注意、能注意，而不注意
    之情形，即對於侵權行為之事實，雖預見其能發生而確信其
    不發生之情形，亦包括在內。查系爭帳戶為原告薪資入帳所
    用，系爭帳戶存摺、原告姓名印章及提款卡現仍由被告持有
    中等情，為兩造所不爭（本院卷第71至72、95頁），而以自
    己所有帳戶為薪轉帳戶，顯屬社會常態，可認原告所有之系
    爭帳戶存摺、原告姓名印章及提款卡均由被告占有中，則原
    告既以起訴狀繕本送達向被告為終止委任之意思表示，於法
    尚無不合，被告復未就其占有係有正當權源之事實舉證證明
    之，自應負返還之義務。再被告無權占有系爭帳戶存摺、原
    告姓名印章及提款卡之行為，已侵害原告就系爭帳戶之所有
    權，且依被告之年齡及智識程度，實難對此推諉不知，然被
    告仍以前詞為辯，縱無故意，亦有過失，而被告之無權占有
    行為與原告就系爭帳戶所有權遭侵害之結果間，具有相當因
    果關係，是原告請求被告回復原狀，亦屬有據。
五、綜上所述，原告依民法第767 條及第184 條規定，請求如主
    文第1 項所示，為有理由，應予准許。
六、本件係就民事訴訟法第427 條訴訟適用簡易程序所為被告敗
    訴之判決，應依同法第389 條第1 項第3 款規定，依職權宣
    告假執行。另依同法第436 條第2 項、第392 條第2 項規定
    ，依職權宣告被告如預供擔保，免為假執行。
七、本件事證已臻明確，兩造其餘主張與攻擊防禦方法及所提證
    據，經核與判決之結果不生影響，爰不另一一論述，併此敘
    明。
八、訴訟費用負擔之依據：民事訴訟法第78條。
中　　華　　民　　國　 109　　年　　11　　月　　26　　日
                  橋頭簡易庭  法　　　官  方佳蓮
以上正本係照原本作成。
如不服本判決，應於送達後20日內，向本院提出上訴狀並表明上
訴理由，如於本判決宣示後送達前提起上訴者，應於判決送達後
20日內補提上訴理由書（須附繕本）。
中　　華　　民　　國　 109　　年　　11　　月　　26　　日
                              書　記　官  塗蕙如